【裁判字號】    91,交上易,301
【裁判日期】    920306
【裁判案由】    過失致死
【裁判全文】
臺灣高等法院高雄分院刑事判決                  九十一年度交上易字第三一號
    上  訴  人  台灣屏東地方法院檢察署檢察官
    被      告  甲○○
右上訴人因被告過失致死案件，不服臺灣屏東地方法院九十一年度交訴字第一五八號
號中華民國九十一年十一月七日第一審判決（起訴案號：臺灣屏東地方法院檢察署九
十一年度偵字第一七五一號、第二七一六號），提起上訴，本院判決如左：
      主  文
上訴駁回。
    理  由
一、公訴意旨略以：被告甲○○與廖偉深（另由原審審理中），於民國九十年三月四
    日凌晨二時二十分許，分別駕駛車牌號碼六Ｍ—五二八七號、Ｅ五—二八一一號
    自用小客車，沿屏東台一線內側車道由南向北方向行駛，廖偉深所駕駛之自小客
    車附載陳信宏（後座）、劉振坤（右前座）二人行駛在前，被告甲○○所駕駛之
    自小客車附載蘇金龍同向行駛在後，途經潮州鎮台一線四一七公里四四七公尺處
    時，二人均本應注意車前狀況，隨時採取必要之安全措施，及行車速度，應依標
    誌之規定，無標誌者，視線不清時，應減速慢行，作隨時停車之準備，又汽車在
    雙向二車道行駛時，在劃有分向限制線之路段，不得駛入來車之車道內，且依當
    時情形並無不能注意之情事，廖偉深竟疏未注意而以每小時一百公里以上之速度
    超速行駛失控打滑衝撞安全島，飛越至對向車道之內側車道上，被告甲○○亦疏
    未注意而以每小時八十公里以上之速度行駛，見廖偉深車打滑衝撞安全島，緊急
    閃避不及，亦隨即失控打滑衝撞安全島，飛越至對向車道之內側車道（落於廖偉
    深車身之前）打轉，適有吳進榮駕駛車牌號碼ＸＶ—八三四八號自對向內側車道
    駛來，見廖偉深與甲○○所駕駛之車輛均飛落於前方車道上，因煞避不及，在甲
    ○○所駕駛之車輛先打滑至路肩後，致撞擊廖偉深所駕駛之車輛（適時另有由北
    向南方向行駛之劉俊逸所駕駛之車牌號碼七Ｊ—六九三九號自小客車，附載陳依
    宏，自後追撞楊宏凱所駕駛之車牌號碼Ｆ六—五九○七號自小客車，均未受傷、
    未據告訴），使陳信宏因而受有胸部挫傷、頭部外傷等傷害，經送醫不治死亡（
    吳進榮所受傷害部分業已撤回告訴）。而被告甲○○所駕駛之車輛滑至路肩後，
    左後車身乃撞擊路樹後停止，因認被告甲○○涉有刑法第二百七十六條第一項之
    過失致死罪嫌云云。
二、本件公訴人認被告甲○○涉有過失致死罪嫌，無非係以被告於偵查中之自白，核
    與證人吳進榮、劉俊逸、楊宏凱之證述情節相符，並有台灣省高屏澎區車輛行車
    事故鑑定委員會鑑定意見書、台灣省車輛行車事故覆議鑑定委員會函文、道路交
    通事故調查報告表、照片十六張、相驗筆錄、相驗屍體證明書、驗斷書等附卷足
    憑，為其主要論據；經訊據被告甲○○矢口否認有何過失致死犯行，辯稱：我和
    廖偉深不認識，當天廖偉深的車子本來在我後面，廖偉深駕車從後面超過我車之
    後，又要超越原在外側車道的暗紅色車子才打滑，廖偉深之車子打橫衝向中間分
    隔島，我轉向外側車道閃躲他車後欲回到內側車道時，車子也打滑撞到分隔島幾
    十公尺後，就衝到對向南下車道，直到撞到路邊的樹木才停止，並無和其他車輛
    碰撞，對陳信宏之死亡應無過失責任等語。
三、按犯罪事實應依證據認定之，無證據不得推定其犯罪事實；又不能證明被告犯罪
    者，應諭知無罪之判決，刑事訴訟法第一百五十四條、第三百零一條第一項分別
    定有明文。又認定犯罪事實所憑之證據，固不以直接證據為限，間接證據亦應包
    括在內，惟採用間接證據時，必其所成立之證據，在直接關係上，雖僅足以證明
    他項事實，而由此他項事實，本於推理作用足以證待證事實者，方為合法，若憑
    空之推想，並非間接證，最高法院三十二年上字第六七號著有判例；經查：
（一）本件據證人即乘坐於廖偉深所駕駛車輛右前座之乘客劉振坤於原審調查時證稱
      ：發生事故時我坐在廖偉深車內，坐在右前座，陳信宏坐在後座，我們三人在
      墾丁那邊喝完酒要回去，我們約喝了半個小時，我們喝很少，廖偉深開車很正
      常，前面內側車道有一輛ＢＭＷ黑色車子，當時我們在外側車道，我們超過黑
      色車子以後，且已經超過前面同是外側車道紅色的車子才打滑，然後撞上分隔
      島，我就飛出去，當時我不記得，直到我落地後才清醒，發現車子已經在對向
      車道，當時廖偉深的時速大約一百左右，在飛過去之前，沒有與其他車相撞，
      是飛過去之後才撞到，另外一輛撞到我們車子的車尾等語（見原審卷第二十七
      頁、第二十八頁、第三十頁）；證人即在南下車道撞到廖偉深所駕車輛車尾之
      吳進榮於原審亦證稱：當時我是要往墾丁，我是南下車道，突然間有一部車子
      從對向飛過來撞到我的車子，我根本也沒有看清楚就被撞了，當時我臉、腳受
      傷沒有昏迷，後來我下車後發現撞到我的那輛車子是白色車子，那輛白色車子
      已經在路樹那邊了，我到警局作筆錄時才知道還有另外一部黑色ＢＭＷ也發生
      事故。我被撞後下車到路旁等救護車，路旁已經有人打電話叫救護車，我的車
      子沒有被追撞等語（見原審院卷第三十頁）；證人即行駛與廖偉深不同車道之
      南下車道劉俊逸於原審亦證稱：我是南下車道，當時是跟在楊宏凱的綠色車子
      後面，我們是開內側車道，行經事故地點，當時的路段沒有路燈，天空瀰漫著
      白煙，應該是前方發生事故的車輛引擎散發出來的，楊宏凱看到前方事故後緊
      急煞車，我來不及反應才撞到楊宏凱車子，陳依宏是坐在楊宏凱的車內，我和
      楊宏凱、陳依宏都沒有受傷等語（見原審卷第三十一頁）；由上述證人之證詞
      ，並參酌道路交通事故調查報告表現場圖之肇事車輛位置、車輪胎磨痕、刮地
      痕、車輛撞及後刮地痕等相關位置點，顯見廖偉深所駕駛車輛失控與被告甲○
      ○所駕之車並無關聯，其在北上車道亦無與被告甲○○所駕之車相撞，而係自
      行打滑後衝到南下車道方為吳進榮所駕車輛撞擊車尾，被告甲○○所駕駛車輛
      見前方廖偉深車輛打滑失控，雖為閃避該車，隨即打滑失控，而衝向對向車道
      ，然與廖偉深所駕駛之車輛未有撞及，廖偉深車輛乘客陳信宏之死亡，難謂與
      被告甲○○有何因果關係。至證人劉俊逸、楊宏凱等人亦僅證稱：我們行駛於
      南下車道，見對向車道有車衝入南下車道，楊宏凱煞車，劉俊逸煞車不及追撞
      楊宏凱之車等語，均未證述被告甲○○之車輛有衝至南下車道與廖偉深所駕駛
      車輛相撞，致被害人陳信宏死亡，彼等之證述自難採為被告不利之認定。
（二）本件車禍，經送台灣省高屏澎區車輛行車事故鑑定委員會鑑定結果，雖認定「
      其肇事經過為甲○○駕駛小客車沿台一線南向北行駛，行至屏東縣潮州鎮台一
      線四一七公里四四七公尺北上車道處，見前方廖偉深所駕小客車失控打滑擦撞
      路中安全島飛越對向車道，即緊急閃避亦失控打滑擦撞路中安全島衝越對向車
      道，廖車再與迎面駛來之吳進榮所駕小客車相撞，適時由北向南行駛之劉俊逸
      駕小客車追撞楊宏凱小客車後方肇事」，台灣省車輛行車事故覆議鑑定委員會
      九十一年八月十六日府覆議字第九一一五一六號函亦認「依卷附跡證資料研議
      結果，照原鑑定意見」，均認定甲○○駕駛自小客車失控侵入來車道為肇事原
      因，惟前述之鑑定僅以被告駕駛之小客車失控侵入來車道，即有肇事原因，並
      未斟酌廖偉深所駕駛車輛失控與被告甲○○所駕之車並無關聯，且其在北上車
      道亦無與被告甲○○所駕之車相撞，而係自行打滑後衝到南下車道方為吳進榮
      所駕車輛撞擊車尾等情，尚有未洽，為本院所不採，公訴人執此採為被告有過
      失致死依據，尚嫌速斷；至卷附之道路交通事故調查報告表、照片十六張、相
      驗筆錄、相驗屍體證明書、驗斷書等，均僅證明被害人陳信宏死亡結果及車禍
      發生後之情形，亦難憑此遽認被告有過失致死之犯行，亦不足以採為被告不利
      事實之認定。
（三）綜上所述，本件公訴人所舉證據均難證明被告甲○○有過失致死之罪責，此外
      復查無其他積極證據足資證明被告有何犯行，揆諸前開說明，自不得遽為不利
      被告事實之認定，是本件要屬不能證明被告甲○○犯罪。
四、原審因而為被告甲○○無罪之諭知，經核尚無不合，公訴人上訴意旨，以被告甲
    ○○仍應負過失致死罪責，指摘原判決不當，並無理由，應予駁回。
據上論結，應依刑事訴訟法第三百六十八條，判決如主文。
本案經檢察官陳國全到庭執行職務。
中    華    民    國      九十二      年      三      月     六   日
                              臺灣高等法院高雄分院刑事第七庭
                                  審判長法官  李春昌
                                        法官  莊飛宗
                                        法官  黃憲文
右正本證明與原本無異。
不得上訴。
                                  法院書記官  黃英彥
中    華    民    國      九十二      年      三      月    六    日


司法院資訊處製作；財團法人民間司法改革基金會備份。
